【裁判字號】    95,台上,2703
【裁判日期】    950518
【裁判案由】    業務過失致人於死
【裁判全文】
最高法院刑事判決            九十五年度台上字第二七０三號
    上  訴  人  甲○○
                        801.
                乙○○
    上 列一 人
    選任辯護人  唐治民律師
                蔡祥銘律師
上列上訴人等因業務過失致人於死案件，不服台灣高等法院高雄
分院中華民國九十二年七月十日第二審判決（九十二年度交上訴
字第五四號，起訴案號：台灣高雄地方法院檢察署九十年度偵字
第二三二０三號），提起上訴，本院判決如下：
    主  文
上訴駁回。
    理  由
按刑事訴訟法第三百七十七條規定：上訴於第三審法院，非以判
決違背法令為理由不得為之，是提起第三審上訴，應以原判決違
背法令為理由，係屬法定要件，如果上訴理由狀並未依據卷內訴
訟資料具體指摘原判決不適用何種法則或如何適用不當，或所指
摘原判決違法情事顯與法律規定得為第三審上訴理由之違法情形
不相適合時，均應認其上訴為違背法律上之程式，予以駁回。本
件原判決撤銷第一審關於上訴人甲○○科刑及諭知上訴人乙○○
無罪之判決，改判均論處上訴人等從事業務之人，因業務上之過
失致人於死罪刑（各處有期徒刑五月），已詳敘所憑之證據及認
定之理由，從形式上觀察，原判決並無違背法令之情形。甲○○
上訴意旨略以：(一)乙○○警詢指稱當時甲○○係停車在外快車道
上卸貨，與證人謝萬全於第一審及證人林永和於原審所證不同，
乙○○上開所稱「卸貨」顯非事實。原判決未認定甲○○在當時
係在卸貨，僅認定臨時停車，但無故冒然停車，所為何事？甲○
○辯稱係減速未停車，應符常情，原判決認定有悖經驗法則，難
謂合法。(二)原判決認定謝萬全因見車道為甲○○之貨車所擋，始
切入內側快車道，且謝萬全供稱行駛一、二分鐘後始與乙○○之
聯結車相擦撞，則縱甲○○有停車不當之過失，已因乙○○、謝
萬全二人之過失行為之介入而中斷，與被害人詹王秋桃之死亡無
相當因果關係，原判決就甲○○此部分抗辯，未說明何以不足採
納，且甲○○減速或臨時停車，何以有過失，違反何義務？縱有
過失，與車禍發生如何具有相當因果關係，原判決亦未說明，僅
以甲○○停車不當即推測有過失，有判決理由不備及適用法則不
當之違法。(三)原判決認因慢車道為其他車輛佔據，甲○○乃臨時
停車，但慢車道係何種車輛佔據？如何佔據？未見說明。又謝萬
全騎輕型機車依規定本不得行駛於外側快車道，其行駛在甲○○
大貨車後，既見甲○○減速或停車，其應採取必要安全措施，且
甲○○若停車卸貨，衡情應儘靠右停車而留有０．八米間隔，可
容輕型機車通過，何以謝萬全需改道行駛內側快車道，亦未見說
明，均有判決理由不備之違誤。(四)原判決認定甲○○、乙○○與
謝萬全三人就本件肇事均有過失，但何以排除其他可能性？又三
人之過失輕重程度及彼此過失行為係如何關聯，均未說明，自屬
判決理由不備等語。乙○○上訴意旨略謂：依卷內之道路交通事
故調查報告表、現場照片所示，謝萬全所騎輕型機車之刮地痕起
點在內側快車道及外側快車道間之白線上，刮地痕呈東北至西南
方向朝外側快車道，而上訴人乙○○所駕駛之聯結車之右後車輪
亦留有深色之刮痕，顯見乙○○之聯結車自始駕駛於內側快車道
上，本件車禍應係謝萬全騎乘之機車行經肇事地，因甲○○所駕
駛之大貨車佔據外側快車道，以致謝萬全所騎乘之機車向內側快
車道偏行，駛入內側快車道內，致機車左把手及左後照鏡處與乙
○○之聯結車右後車身發生擦撞。謝萬全突然切入內側快車道，
乙○○自無違反注意車前狀況及兩車間隔之注意義務可言，且事
出突然，依當時情形，乙○○無從注意，亦無從避免結果之發生
，原判決認乙○○違反上開注意義務，自有適用法則不當之違誤
，且對於乙○○所辯當時所駕之聯結車已行駛過去，謝萬全始切
進來而直接撞到其後輪，其煞車不及，應無過失，何以不足採信
，未置一詞，亦有判決不載理由之違法等語。
惟查：一、原判決於理由內依謝萬全於警詢、偵審之證述，乙○
○於警詢之供述，認定甲○○於案發前係在外側快車道上臨時停
車，經核與卷內資料相符，至乙○○雖於警詢中指稱甲○○係停
車卸貨，與謝萬全於第一審及證人林永和所證不同，但此並不影
響原判決關於甲○○有臨時停車之認定，甲○○上訴意旨(一)係對
原審採證認事之適法職權行使及與待證事實無關之枝節，徒憑己
見，漫為指摘，非適法之上訴理由。二、原判決事實認定甲○○
本應注意快車道不得臨時停車，依當時之情形，並無不能注意之
情事，於理由內並說明其於快車道臨時停車，係違反道路交通安
全規則第一百十一條第一項第一款規定，並說明本件係甲○○違
規在外側快車道上臨時停車，致行駛在後之謝萬全向內側快車道
偏行，而為乙○○之聯結車擦撞致肇事，上訴人等及謝萬全均有
過失，與被害人之死亡均有相當因果關係，經核與卷內資料相符
，並無適用法則不當及判決理由不備之違誤。依原判決之認定，
顯難謂甲○○停車不當之過失，因乙○○、謝萬全二人之過失行
為之介入中斷，而與被害人之死亡無相當因果關係。原判決雖就
此未於理由內論敘，亦難謂係屬理由不備。甲○○上訴意旨(二)係
就原審採證認事之適法職權行使及原判決已說明之事項，再為事
實之爭執，亦非適法之上訴理由。三、原判決就認定甲○○違規
將大貨車臨時停靠在外側快車道上，已詳為說明其所憑之證據及
其理由，至當時係何種車輛及如何佔據慢車道，甲○○始臨時違
規停車，此非犯罪構成要件之事實，原判決自無庸認定說明。又
原判決認定因甲○○違規臨時停車，行駛在後之謝萬全因而疏未
注意應遵行車道行駛而向內側快車道偏向行駛致肇事，乃認甲○
○、謝萬全二人之過失行為具有密切關連性，均為肇致被害人死
亡之原因，並無判決理由不備之違誤；甲○○上訴意旨(三)亦非適
法之上訴理由。四、原判決既認定本件車禍上訴人等及謝萬全均
有過失，至其他可能性既非原判決所認定，自無需說明其排除之
理由。又原判決於理由內已說明三人之過失併合為被害人死亡之
原因，核與卷內證據資料相符，並無理由不備可言。另原判決於
量刑時，已說明審酌上訴人等二人之過失及謝萬全亦與有過失，
乃在法定之刑度內為科刑，雖未具體敘明三人過失程度之輕重，
僅係理由稍嫌簡略，於判決結果並不生影響，難指為違法。甲○
○上訴意旨(四)亦非適法。五、原判決事實認定謝萬全因見甲○○
之大貨車停靠在外側快車道上，因而向內側快車道偏行，而乙○
○駕駛聯結車行駛於內側快車道，疏未注意車前狀況及兩車併行
之間隔，隨時採取必要之安全措施，致見謝萬全之機車駛入內側
車道後，未與機車保持安全間隔，致所駕駛之聯結車右後輪擦撞
謝萬全機車左手把，使謝萬全人車倒地致附載之被害人受傷死亡
，於理由以謝萬全之指訴及乙○○於警詢供稱見大貨車停放在外
車道卸貨，後方有一輛輕型機車見前路被該大貨車擋住，突然轉
進其車道，其煞車不及，右後車輪擦撞該機車左手把等語，及卷
內之現場照片、道路交通事故調查報告表等證據，乃認乙○○有
上開過失，且其過失與被害人之死亡有相當因果關係，乙○○辯
稱其無過失，不足為採，予以指駁，所為論斷，俱與卷內資料相
符，要無適用法則不當及判決理由不備之違法；乙○○上訴意旨
係就原審採證認事之適法職權行使及原判決已說明之事項，再為
事實上之爭執，亦非適法之上訴理由。至上訴人等其他上訴意旨
並未依據卷內資料具體指摘原判決究係如何違背法令，殊非適法
之第三審上訴理由。綜上，應認上訴人等之上訴違背法律上之程
式，予以駁回。
據上論結，應依刑事訴訟法第三百九十五條前段，判決如主文。
中    華    民    國  九十五  年    五    月   十八   日
                      最高法院刑事第十二庭
                          審判長法官  林  永  茂
                                法官  洪  文  章
                                法官  蘇  振  堂
                                法官  蕭  仰  歸
                                法官  何  菁  莪
      本件正本證明與原本無異
                                      書  記  官
中    華    民    國  九十五  年    五    月  二十四  日
                                                      J


司法院資訊處製作；財團法人民間司法改革基金會備份。
